【裁判字號】    98,訴緝,3
【裁判日期】    980407
【裁判案由】    違反毒品危害防制條例等
【裁判全文】
臺灣彰化地方法院刑事判決               98年度訴緝字第3號
公  訴  人  臺灣彰化地方法院檢察署檢察官
被      告  乙○○
選任辯護人  陳勝義律師
上列被告因違反毒品危害防制條例等案件，經檢察官提起公訴（
97年度偵字第3785號、第3791號、第3792號、第3793號、第3819
號、第4903號、第4905號），本院判決如下：
    主  文
乙○○無罪。
    理  由
一、公訴意旨略以：被告乙○○與同案被告邱創仕（另經本院以
    97年度訴字第1786號判決判處應執行有期徒刑19年），均明
    知海洛因係毒品危害防制條例第2條第2項第1款所管制之第
    一級毒品，不得販賣。竟仍共同意圖營利，基於販賣第一級
    毒品海洛因之犯意聯絡，自民國97年3月初某日起，迄同年4
    月17日止，由被告接聽電話、同案被告邱創仕出面交易毒品
    之方式，在彰化縣埔心鄉明聖宮，以每次新臺幣（下同）1,
    000元或2,000元之價錢，共同販賣第一級毒品海洛因予證人
    甲○○。因認被告涉犯毒品危害防制條例第4條第1項之販賣
    第一級毒品罪嫌等語。
二、按犯罪事實應依證據認定之，無證據不得認定犯罪事實，不
    能證明被告犯罪者，應諭知無罪之判決，刑事訴訟法第154
    條第2項、第301條第1項分別定有明文。又刑事訴訟法第161
    條第1項規定：檢察官就被告犯罪事實，應負舉證責任，並
    指出證明之方法。因此，檢察官對於起訴之犯罪事實，應負
    提出證據及說服之實質舉證責任。倘其所提出之證據，不足
    為被告有罪之積極證明，或其指出證明之方法，無從說服法
    院以形成被告有罪之心證，基於無罪推定之原則，自應為被
    告無罪判決之諭知，最高法院有92年臺上字第128號判例可
    資參照。
三、公訴人認被告涉犯毒品危害防制條例第4條第1項之販賣第一
    級毒品罪嫌，無非以：同案被告邱創仕於警詢之供述、證人
    甲○○於警、偵訊之證述及指認，以及同案被告邱創仕所有
    門號0000000000號行動電話之監聽譯文，暨該行動電話手機
    1支（含SIM卡1枚）扣案等，為其主要之論據。
四、訊據被告堅決否認有上開犯行，辯稱：伊雖與同案被告邱創
    仕為男女朋友，且在同案被告邱創仕沒空時，同案被告邱創
    仕會叫伊先接聽電話後，再拿給同案被告邱創仕聽，但伊並
    未與同案被告邱創仕共同販賣第一級毒品海洛因予證人甲○
    ○；另97年3月12日下午5時13分59秒之該次監聽譯文，並非
    伊之通話等語。
五、經查：
  (一)同案被告邱創仕利用其所有門號0000000000號行動電話作為
    販賣毒品之聯絡工具，供證人甲○○聯繫後，而於97年3月
    12日某時及同年3月16日某時，各販賣1次價值2,000元之毒
    品海洛因予甲○○等情，已據本院以97年度訴字第1786號判
    決認定在案，有該判決在卷可參。
  (二)同案被告邱創仕於警詢時固供稱：伊所有門號0000000000號
    行動電話，係供作聯絡販賣毒品海洛因及安非他命之用，該
    電話除伊以外，在伊沒空時，伊女友即被告亦會幫忙接聽，
    但被告並未與伊共同販賣海洛因及安非他命，有時僅陪同交
    易毒品等語（見田警分偵字第0970006725號卷第31頁背面）
    。然因同案被告邱創仕除販賣毒品海洛因予證人甲○○外，
    尚販賣予證人吳松杭、陳佳民、張議友、黃貞嘉及薛良飄等
    人，有前揭判決可稽。按此，同案被告邱創仕上開泛稱被告
    「會幫忙接聽電話」、「陪同交易毒品」等情，因未指明被
    告究竟係於同案被告邱創仕與何人之何次交易有此情形，自
    難遽認即係指同案被告邱創仕與證人甲○○間之交易而言。
    何況，同案被告邱創仕與被告為男女朋友，於生活當中，相
    互幫忙接聽電話或陪同外出，乃屬凡常之事。檢察官既未舉
    證證明被告就同案被告邱創仕與證人甲○○間之何次交易，
    被告之「接聽電話」及「陪同交易毒品」等行為，已該當於
    毒品之交易行為，諸如商定販賣毒品之種類、交易之金額、
    數量、擔當毒品之交付或明知交易毒品仍資予助力等情，是
    單憑幫忙接聽電話、陪同交易毒品等情，仍難認被告與同案
    被告邱創仕間，就上開販賣海洛因予證人甲○○之行為，已
    存有犯意之聯絡及行為之分擔。
  (三)證人甲○○雖於警詢證稱：伊於97年3月12日下午5時7分26
    秒、97年3月12日下午5時13分59秒、97年3月16日下午1時14
    分14秒、97年3月22日下午4時41分39秒及97年4月3日晚間6
    時9分32秒以伊所有之0000000000號行動電話，撥打同案被
    告邱創仕之0000000000號行動電話，係欲向同案被告邱創仕
    購買2,000元之毒品海洛因，該電話有時係由同案被告邱創
    仕接聽，有時係由同案被告邱創仕之女友接聽等語（見97年
    度他字第309號卷第49頁）；復於警、偵訊時，指認被告即
    為同案被告邱創仕之女友，亦有該嫌疑人指認相片在卷可參
    （見同上他字卷第51頁背面、52頁、54頁）。惟關於被告接
    聽電話之情形，證人甲○○於本院審理時亦證稱：「（問：
    警詢時，你說有時候是『阿仕』《指同案被告邱創仕》接的
    ，有時候是阿仕的女友接的，是否有說過這些話？）有的。
    我打電話過去，有時候是女的接的，我說叫阿仕來聽電話，
    他就會叫邱創仕來聽話」（本院97年度訴字第1786號卷(三)《
    以下稱：本院卷(三)》第68頁）、「我打過去……我只有跟那
    名女子說叫阿仕來聽電話，沒有跟該名女子說約在何地要碰
    面，都是直接跟阿仕說的」（見本院98年度訴緝字第3號卷
    《以下稱：本院卷》第90頁背面）等語，亦即該接聽證人甲
    ○○電話之女子，即使為被告，其亦僅僅是於接獲來電後，
    受證人甲○○之託，叫同案被告邱創仕聽電話，本身並未與
    證人甲○○有任何關於毒品交易之磋商或談論。
  (四)又參諸檢察官所提同案被告邱創仕與證人甲○○間前揭電話
    之監聽譯文，除卷內並無上述所謂「97年4月3日」該次之監
    聽譯文外，其餘4次監聽譯文，亦僅有「97年3月12日下午5
    時13分59秒」該次，於證人甲○○撥打同案被告邱創仕之上
    開電話後，係由女子接聽，其他各次，則均是由同案被告邱
    創仕自行接聽；而「97年3月12日下午5時13分59秒」該次通
    話內容為：「某女：喂。甲○○：到了嗎？某女：你到了。
    甲○○：嗯。某女：我快到了。」等語，有該等監聽譯文在
    卷可稽（見田警分偵字第0970006729號卷第113頁背面、116
    頁、118頁背面）。惟被告則否認該次通話為其與證人甲○
    ○之對話。對照證人甲○○迭於警、偵訊及本院審理時證稱
    ：「與邱創仕為毒品交易時，未見邱創仕之女友陪同到場」
    、「未跟邱創仕之女友買毒品」、「邱創仕拿海洛因給伊時
    ，旁邊無其他人」及「97年3月12日該次交易，邱創仕騎車
    來，我們在車邊交易，伊未看到其他人」等情（見同上他字
    卷第49頁背面、第54頁、本院卷(三)第68頁、本院卷第90、91
    頁），並於本院審理時證稱：該次通話接聽電話之女子之聲
    音，很陌生，不是被告等語（見本院卷第91頁），則「97年
    3月12日下午5時13分59秒」該次通話之女子，是否為被告？
    已有可疑。再者，即使認該通電話為被告所接聽，且證人甲
    ○○固亦證稱該通電話中問「到了嗎」，係指問是否抵達欲
    交易海洛因之地點（見本院卷第90頁背面）；惟因該通電話
    之前1通電話（97年3月12日下午5時7分26秒），即所謂約定
    毒品交易之通話，如上所述並非被告所接聽，而係同案被告
    邱創仕自行接聽，然同案被告邱創仕在接聽後，究竟告訴被
    告何事？又係以何事由邀被告一同外出等情，卷內均乏證據
    可供勾稽。按此，自難遽認被告知悉與同案被告邱創仕外出
    ，係前往販賣毒品海洛因予證人甲○○。於此情形，被告於
    接獲證人甲○○之電話詢問「到了嗎」之際，是否已瞭然係
    欲進行毒品交易，而仍予以參與？並非無疑。故此，檢察官
    請求對前揭該通電話之女聲，與被告之聲調進行鑑定一節，
    因鑑定之結果，即使確認與被告之音質相同，仍不足以資為
    不利於被告之認定，是公訴人此部分請求核無必要，爰予駁
    回。
  (五)至於扣案之門號0000000000號行動電話1支，充其量僅能證
    明同案被告邱創仕有使用該電話作為聯繫販賣毒品之工具，
    以及上開之監聽譯文，確屬監聽自該電話無訛等情，而未能
    積極證明被告確實有公訴人所指之本案犯行。
六、綜上所述，本案依公訴人所提出之現有證據，被告固然涉有
    嫌疑，惟仍存有合理可疑之處，尚不足以使本院對被告形成
    有罪之確信，則基於「罪證有疑，利於被告」之原則，自應
    對被告諭知無罪之判決。
據上論斷，應依刑事訴訟法第301條第1項前段，判決如主文。
本案經檢察官謝雨青到庭執行職務。
中    華    民    國    98    年    4     月    7     日
                  刑事第八庭    審判長法  官  簡婉倫
                                      法  官  唐中興
                                      法  官  陳銘壎
以上正本證明與原本無異。
如不服本判決應於收受送達後10日內向本院提出上訴書狀，並應
敘述具體理由；其未敘述上訴理由者，應於上訴期間屆滿後20日
內向本院補提理由書 (均須按他造當事人之人數附繕本)「切勿
逕送上級法院」。
中    華    民    國    98    年    4     月    7     日
                                      書記官  楊筱惠


司法院資訊處製作；財團法人民間司法改革基金會備份。
